臺灣嘉義地方法院交通事件裁定　　　　　　　　　　九十一年度交聲字第一七二號
　　原處分機關　交通部公路總局嘉義區監理所
　　受 處分 人
　　即 異議 人　甲○○
右列異議人因違反道路交通管理處罰條例案件，對於交通部公路局嘉義區監理所（原
臺灣省政府交通處公路局嘉義區監理所）於民國八十八年十二月七日所為之處分（嘉
監三違車字第七○─000000000號），聲明異議，本院裁定如左：
    主  文
異議駁回。
    理  由
一、聲明異議意旨略為：(一)受處分人即異議人甲○○於民國（下同）九十一年五月十
    三日下午三時許，駕駛ＲＶ─一四四○自用小客車（下稱第一四四○號車），行
    駛至國道三號公路北上二百六十九點一公里處，遭國道警察局第八警察隊員警以
    公警局交字第Ｚ00000000號違規通知單舉發「未帶行照，使用註銷號牌
    行駛公路（違反道路交通管理處罰條例第十二條第一項第四款、第十四條第一項
    第二款規定）」之違規，惟異議人並不知第一四四○號車之牌照遭註銷之事；(二)
    經查詢原處分機關即交通部公路局嘉義區監理所，異議人始知原處分機關業於八
    十八年九月十三日，以聲嘉監檢字第000000000號違規通知單，舉發異
    議人之第一四四○號車有「該車不依限期於八十五年六月十五日參加定期檢驗（
    違反道路交通管理處罰條例第十七條第一項規定）」之違規，該機關並於八十八
    年十二月七日，認為異議人之第一四四○號車有「該車不依限期於八十五年六月
    十五日參加定期檢驗，逾期六個月以上（違反道路交通管理處罰條例第十七條第
    一項規定）」之違規，以嘉監三違車字第七○─000000000號裁決書裁
    決異議人「ＲＶ─一四四○號車註銷牌照（繳送兩面號牌及行照）；並計處新臺
    幣（下同）一千八百元」之處分；(三)但是異議人從未收悉前開關於註銷第一四四
    ○號車牌照之通知，異議人認為：(1)異議人之第一四四○號車牌照遭註銷之通知
    係由異議人配偶張麗如簽收通知，異議人並不知情，該等通知應由異議人本人簽
    收，或改以電話通知補強；(2)註銷牌照應該多次要求異議人繳回牌照，或通知異
    議人辦理驗車復牌等事，以維權益；(3)應通知異議人本人領回牌照稅、燃料費差
    額才是；(4)以上之事若全部通知異議人本人，則異議人收到其中一張通知，就可
    以知道車牌註銷之事；(5)原處分機關註銷第一四四○號車之車牌有過失之處，未
    通知退回稅款及復照驗車，有瀆職事實，經異議人申訴後不接受改正，罰單照付
    ，稅款加二倍，有圖利公家情形；(6)請裁決異議人不必付罰單、牌照稅、燃料稅
    等款項；(7)異議人配偶張麗如於五月三十一日告知掛號簽信內空無一物，並無註
    銷牌照之通知單等情。故原處分機關之前開裁決書實屬無據，應予撤銷云云。
二、經查：
  (一)原處分機關以聲嘉監檢字第000000000號違規通知單，舉發異議人之第
    一四四○號車有「該車不依限期於八十五年六月十五日參加定期檢驗（違反道路
    交通管理處罰條例第十七條第一項規定）」之違規，且該機關並認為異議人之第
    一四四○號車有「該車不依限期於八十五年六月十五日參加定期檢驗，逾期六個
    月以上（違反道路交通管理處罰條例第十七條第一項規定）」之違規，而以嘉監
    三違車字第七○─000000000號裁決書裁決異議人「ＲＶ─一四四○號
    車註銷牌照（繳送兩面號牌及行照）；並計處新臺幣一千八百元」之處分等情，
    業據異議人陳明在卷，並有違規通知單、裁決書等件附卷可稽，堪信為真正。
  (二)(1)按法院受理有關交通事件，準用刑事訴訟法之規定，道路交通管理處罰條例第
    八十九條前段著有明文。又按處理違反道路交通管理事件，有關文書送達之時程
    序，準用刑事訴訟法送達之規定，八十八年十二月間施行之違反道路交通管理事
    件統一裁罰標準及處理細則第五條立有規定。再按送達文書，除本章有特別規定
    外，準用民事訴訟法之規定，刑事訴訟法第六十二條亦有明文。繼按送達於應受
    送達人之住居所、事務所或營業所行之；續按送達於住居所、事務所或營業所不
    獲會晤應受送達人者，得將文書付與有辨別事理能力之同居人或受僱人；民事訴
    訟法第一百三十六條第一項本文、第一百三十七條第一項亦分別定有規定。(2)查
    本件異議人於八十八年十二月間設籍於嘉義縣梅山鄉過山村開元后第四十二號住
    處，且前開嘉監三違車字第七○─000000000號裁決書業於八十八年十
    二月十日送達至異議人之上開住處，並由異議人之配偶張麗如簽收等情，有戶役
    政連結作業系統查詢單二紙、掛號郵件收件回執影本一份在卷可稽，又異議人亦
    於異議狀中自承其配偶曾於當時簽收原處分機關之掛號信件一份，有異議狀在卷
    可佐，揆諸前開所引條文規定，異議人之配偶張麗如於八十八年十二月十日，在
    上開住處收受前開裁決書之時起，該裁決書即已發生合法送達於異議人之效力，
    並無須以異議人親自簽收該裁決書為必要，是異議人關於前開裁決書未合法送達
    之辯詞，並無可採。
  (三)又按受處分人，不服第八條主管機關所為之處罰，得於接到裁決書之翌日起十五
    日內，向管轄地方法院聲明異議，八十八年十二月間施行之道路交通管理處罰條
    例第八十七條第一項定有明文。本件嘉監三違車字第七○─000000000
    號裁決書既已於八十八年十二月十日合法送達於異議人，詳見前述，則異議人遲
    至九十一年五月三十一日始經原處分機關向本院聲明異議，有該異議狀上之收文
    章一枚附卷可憑，顯已逾十五日之異議期間，其異議不適法，應予駁回。
  (四)末者，原處分機關已陳明：嘉監三違車字第七○─000000000號裁決書
    已印製受處分人姓名、地址等可供送達之資料，未有再裝入信封寄發之情事，有
    原處分機關九十一年七月十九日九一嘉監裁字第七八六四號移送書一份在卷可佐
    ，是認異議人前開所稱掛號簽信內空無一物之詞，委無足採。
三、綜上所述，應認本件異議人對於前開嘉監三違車字第七○─000000000
    號裁決書之異議權業已喪失，應予駁回，爰依道路交通案件處理辦法第十八條第
    一項，裁定如主文。
中      華      民      國      九十一      年      九    月    十一    日
                                臺灣嘉義地方法院交通法庭
                                    法  官  盧  鳳  田
右正本證明與原本無異。
如不服本裁定，應於裁定送達後五日內向本院提出抗告狀（應附繕本）。
中      華      民      國      九十一      年      九    月    十一    日
                                    書記官  林  秀  惠
